【裁判字號】    92,易,5
【裁判日期】    920317
【裁判案由】    違反動產擔保交易法
【裁判全文】
臺灣基隆地方法院刑事判決                              九十二年度易字第五號
    公  訴  人  臺灣基隆地方法院檢察署檢察官
    被      告  甲○○
右列被告因違反動產擔保交易法案件，經檢察官聲請簡易判決處刑（九十一年度偵字
第三六○八號），本院認不宜逕以簡易判決處刑，改依通常程序審理，並判決如左：
    主  文
甲○○共同意圖為自己不法之所有，以詐術使人將本人之物交付，累犯，處有期徒刑
陸月，如易科罰金以佰元折算壹日。
    事  實
一、甲○○曾於民國（下同）九十年間，因竊盜案件，經本院判處有期徒刑四月確定
    ，並於九十一年一月九日執行完畢。甲○○明知其身無財產，亦無工作收入或其
    他經濟來源足以支付本金高達新臺幣（下同）二十五萬元之購車貸款，竟因需錢
    孔急，透過友人介紹認識綽號「阿成」之不詳姓名成年男子，而與「阿成」共同
    基於意圖為自己不法所有之犯意聯絡，由甲○○於九十一年三月二十三日向遠東
    國際商業銀行臺北民權分行（以下簡稱遠東商銀）佯裝其有資力購買車號Ｚ五--
    九二三六號自用小客車，並願以該車設定動產抵押權向遠東商銀辦理購車貸款本
    金二十五萬元，遠東商銀因而陷於錯誤，與甲○○簽訂貸款借據暨動產抵押契約
    書，由甲○○擔任動產擔保交易之債務人，約定貸款金額本息共計三十萬五千三
    百七十六元，自九十一年四月二十七日起，以每二個月為一期，共分十二期平均
    攤還本息，每期應付二萬五千四百四十八元，於貸款本息清償完畢之前，甲○○
    應將該車存放於基隆市○○區○○路七巷三十七號處，不得任意將該車遷移、出
    賣、出質、移轉或為其他處分，待甲○○辦妥購車貸款手續並經遠東商銀核撥貸
    款而取得該車後，甲○○旋即將該車移轉交予「阿成」，任由「阿成」將車駛離
    而不知去向，「阿成」並依事前之約定給付甲○○報酬二萬元，二人共同以此方
    式向遠東商銀詐得該筆購車貸款，嗣遠東商銀於九十一年八月六日將該車之動產
    抵押權讓與和潤企業股份有限公司（下稱和潤公司），經和潤公司清查發現甲○
    ○僅給付一期分期貸款，且遍尋無著甲○○與該車，始向檢察官提出告訴而查悉
    上情。
二、案經和潤公司訴由臺灣基隆地方法院檢察署檢察官偵查起訴。
    理  由
一、訊據被告甲○○，坦承其並無財產、資力，經友人介紹認識「阿成」後，為了二
    萬元之代價答應擔任「阿成」之購車貸款人頭，而於九十一年三月十三日與遠東
    商銀簽訂貸款借據暨動產抵押契約書，並將該車交予「阿成」，迄今不知「阿成
    」與該車之行蹤，其並未繳納過購車貸款等事實不諱，核與告訴人和潤公司之指
    訴情節大致相符，並有被告與遠東商銀簽訂之貸款借據暨動產抵押契約書影本、
    動產擔保交易動產抵押設定債權人變更登記申請書影本、臺北建北郵局第三二七
    號存證信函影本、債權讓與契約書影本、動產擔保交易（動產抵押）移轉契約書
    影本各一份在卷足資佐證。查被告與「阿成」前未相識，被告甚且不知「阿成」
    之真實姓名、聯絡地址或電話，更不諱言：「阿成是別人介紹給我認識的，目的
    就是要叫我當人頭。」等語（詳見本院九十二年三月三日審判筆錄），此節顯已
    悖離常情，而「阿成」若是正當辦理貸款購車，為何不自行辦理，反須透過關係
    覓得與之毫無交情之被告，並給付二萬元報酬請其擔任購車貸款名義人？此情足
    以研判被告應允擔任「阿成」之人頭成為本件購車貸款名義人時，應已明知「阿
    成」實際上有以該車向遠東商銀詐辦購車貸款之不法意圖，本件事證明確，被告
    犯行堪可認定。
二、核被告甲○○所為，係犯刑法第三百三十九條第一項之詐欺取財罪及動產擔保交
    易法第三十八條之移轉動產擔保交易標的物罪。被告係以簽訂動產擔保抵押契約
    之方法達到詐欺取得購車貸款之目的，因此被告所犯詐欺取財罪與移轉動產擔保
    交易標的物罪二罪間，有方法目的之牽連關係，為牽連犯，應從一重之詐欺取財
    罪處斷。公訴人雖未論及被告涉犯刑法第三百三十九條第一項之詐欺取財罪嫌，
    惟被告之詐欺取財犯行既與公訴人所起訴之移轉動產擔保交易標的物犯行間有前
    述牽連犯之裁判上一罪關係，自為起訴效力所及，經本院依法告知被告罪名後併
    予審究之。被告與綽號「阿成」之不詳姓名成年男子就上開二罪間有犯意聯絡及
    行為分擔，均為共同正犯。查被告曾於九十年間，因竊盜案件，經本院判處有期
    徒刑四月確定，並於九十一年一月九日執行完畢，有臺灣高等法院被告全國前案
    紀錄表在卷可稽，其於前案有期徒刑執行完畢後，五年內再犯本件有期徒刑以上
    之二罪，為累犯，應分別依刑法第四十七條之規定加重其刑。爰審酌被告已有多
    次竊盜、違反麻醉藥品管理條例及妨害風化罪前科，有前開臺灣高等法院被告全
    國前案紀錄表在卷可稽，素行不良，本次於前案竊盜案件執行完畢後僅二月餘，
    復因貪圖二萬元之不法利益，與「阿成」共同向遠東商銀詐得高達三十萬五千三
    百七十六元之購車貸款，及其犯罪後態度等一切情狀，量處如主文所示之刑，並
    諭知易科罰金之折算標準，以示懲儆。
三、檢察官前雖就本案聲請簡易判決處刑，惟本案有裁判上一罪之犯罪事實（即詐欺
    取財部分）較聲請簡易判決處刑之犯罪事實（即移轉動產擔保交易標的物部分）
    為重之情事，足認檢察官聲請簡易判決處刑容有不當，爰依刑事訴訟法第四百五
    十二條之規定改依通常程序審判之。
據上論斷，應依刑事訴訟法第四百五十二條、第二百九十九條第一項前段，動產擔保
交易法第三十八條、刑法第二十八條、第三百三十九條第一項、第五十五條、第四十
七條、第四十一條第一項前段，罰金罰鍰提高標準條例第一條前段、第二條，判決如
主文。
本案經檢察官熊南彰到庭執行職務。
中      華      民      國    九十二    年      三      月     十七     日
                                    臺灣基隆地方法院刑事第二庭
                                        法      官  蔡  佳  玲
右正本證明與原本無異。
對於本件判決如有不服，應於收受送達後十日內，向本院提出上訴書狀，上訴於臺灣
高等法院，並按他造當事人之人數附具繕本。
                                        書  記  官  劉  珍  珍
中      華      民      國    九十二    年      三      月     十七     日
附錄論罪法條：
刑法第三百三十九條第一項：
意圖為自己或第三人不法之所有，以詐術使人將本人或第三人之物交付者，處五年以
下有期徒刑、拘役或科或併科一千元以下罰金。
動產擔保交易法第三十八條：
動產擔保交易之債務人，意圖不法之利益，將標的物遷移、出賣、出質、移轉、抵押
或為其他處分，致生損害於債權人者，處三年以下有期徒刑、拘役或科或併科六千元
以下之罰金。


司法院資訊處製作；財團法人民間司法改革基金會備份。
